臺灣高等法院臺中分院刑事判決
111年度金上訴字第874號
上  訴  人  
即  被  告  林明憲


上列上訴人即被告因加重詐欺等案件，不服臺灣彰化地方法院
110年度訴字第749號中華民國111年3月8日第一審判決(起訴案號
：臺灣彰化地方檢察署110年度偵字第8654號)，提起上訴，本院
判決如下：
    主  文
原判決撤銷。
林明憲犯如附表所示之罪，各處如附表所示之刑及沒收。應執行
有期徒刑陸月，併科罰金新臺幣壹萬元，罰金如易服勞役，以新
臺幣壹仟元折算壹日；未扣案之犯罪所得新臺幣參仟元沒收，於
全部或一部不能沒收時，追徵之。
    犯罪事實
一、林明憲於民國110年3月間，與詐欺集團成員陳品睿(原名陳
    江嵐，另案通緝中)及其他不詳成員基於洗錢之犯意聯絡(林
    明憲對該集團成員所犯詐欺取財部分不知情，主觀上認係就
    賭博犯罪所得款項為洗錢犯行，理由詳後述)，先由該集團
    不詳成員於附表所示時間，以附表所示詐欺方式，向吳佩諼
    、楊承達、詹惠如施用詐術，致其等陷於錯誤，而於附表所
    示時間，將附表所示金額匯入附表所示帳戶，再由通訊軟體
    暱稱「福德正神」之人將附表所示帳戶之提款卡交給陳品睿
    轉交林明憲，由林明憲依指示於附表所示時間、地點，提領
    附表所示金額後交給陳品睿轉交「福德正神」，以此方式掩
    飾、隱匿其等犯罪所得之去向及所在而洗錢，林明憲則取得
    提款金額3%即新臺幣(下同)900元、3000元、4350元之報酬
    。嗣因吳佩諼、楊承達、詹惠如發覺受騙報警處理，始循線
    查悉上情。
二、案經吳佩諼、楊承達、詹惠如訴由彰化縣警察局彰化分局報
    告臺灣彰化地方檢察署檢察官偵查起訴。
　  理    由
一、證據能力部分：
  ㈠刑事訴訟法第159條之5第1項規定：「被告以外之人於審判外
    之陳述，雖不符前4條之規定，而經當事人於審判程序同意
    作為證據，法院審酌該言詞陳述或書面陳述作成時之情況
　　，認為適當者，亦得為證據。」本判決所引用上訴人即被告
    林明憲(下稱被告)以外之人於審判外所為言詞或書面陳述之
    供述證據，經檢察官及被告同意作為證據使用(本院卷第53
    頁)，本院審酌該等證據作成時之情況，並無違法取證或其
    他瑕疵，認為適於作為本案認定事實之依據，依上開規定，
    該等供述證據應具有證據能力。
  ㈡本判決所引用之非供述證據，並無證據證明有出於違法取得
    之情形，復經本院依法踐行調查程序，應具有證據能力。
二、認定犯罪事實所憑之證據及理由：
　㈠前揭犯罪事實，業據被告於本院準備程序及審理時自白認罪
    ，核與共犯陳品睿於另案偵訊時所述情節相符，並經證人即
    告訴人吳佩諼、楊承達、詹惠如於警詢時證述遭詐騙匯款情
    形，證人即計程車司機張○○於警詢時證述駕車搭載被告前往
    多處地點情形，且有告訴人3人之報案資料及匯款資料、附
    表所示帳戶之客戶基本資料及交易明細、監視器畫面及提款
    畫面擷取照片、通聯調閱查詢單、員警偵查報告、被告叫車
    資料等在卷可稽，足見被告之自白與事實相符而可採信。
　㈡本案詐欺集團成員陳品睿、「福德正神」及其他不詳成員對
    告訴人3人所實施刑法第339條之4第1項第2款之3人以上共同
    詐欺取財罪，為洗錢防制法第3條第1款所稱之特定犯罪，且
    本案詐欺集團成員詐騙告訴人3人後，由被告負責提領詐欺
    所得款項，再將該現金款項交付陳品睿層轉上繳，其作用顯
    在將犯罪集團成員所取得贓款，以現金形式透過車手迂迴輾
    轉交付，製造金流斷點以掩飾、隱匿犯罪所得之去向及所在
    ，阻撓國家對犯罪所得之追查，自屬洗錢防制法第2條所稱
    之洗錢行為，而被告既參與不法現金贓款之收受交付過程，
    其客觀上顯有分擔實施掩飾、隱匿特定犯罪所得去向及所在
    之洗錢犯行。
  ㈢洗錢防制法第3條第2款明定刑法第268條即意圖營利供給賭博
    場所或聚眾賭博者，同屬洗錢防制法所稱應予防制之特定犯
    罪。查被告於警詢、偵訊、原審準備程序、本院準備程序及
    審理時均供稱：當初陳品睿找我幫忙領錢時，陳品睿告訴我
    是要去領職棒賭博地下匯兌的水錢等語，此與共犯陳品睿於
    另案偵訊時供稱：「(問：你跟林明憲是何時加入『福德正神
    』的車手集團？)3月份開始，那時候剛開始做，當時我每天
    都跟林明憲在一起，我去FB上面找工作，對方跟我說是地下
    匯兌，我就這樣跟林明憲講，我們就一起去做，我就是跟『
    福德正神』應徵的，後來『福德正神』就跟我說拿提款卡去領
    錢，每10萬元可以抽3000元，林明憲的抽成跟我一樣」等語
    (見本院卷第155、157頁所附臺中地檢110偵29960號詐欺案
    件訊問筆錄)，互核相符，應可信為真實。而被告主觀上所
    認知之「提領職棒賭博地下匯兌水錢」並層轉交付之行為，
    其作用同在於將特定犯罪贓款以現金形式層轉交付互不相識
    之人以製造金流斷點，致使無從追查各筆款項之去向及所在
    ，仍屬參與洗錢防制法第2條所稱之洗錢行為，故被告主觀
    上具有洗錢之犯罪故意，亦甚明顯。
  ㈣綜上，被告依指示提領附表所示詐欺款項並交付陳品睿層轉
    上繳，客觀上已該當於掩飾、隱匿特定犯罪所得去向及所在
    之洗錢行為要件；且被告對於自己將領得款項交付陳品睿後
    ，該等款項之去向及所在即屬無從追查一情知之甚詳，仍依
    指示提領現金後轉交他人，雖其主觀上認為該等款項係職棒
    賭博地下匯兌之圖利賭博犯罪所得，仍屬洗錢防制法第3條
    第2款所定洗錢行為之前置犯罪，故本案事證明確，被告洗
    錢犯行堪以認定，應依法論科。　
三、論罪科刑及撤銷改判之理由：　
　㈠所犯罪名及罪數：
　⒈核被告就附表編號1至3所為，均係犯洗錢防制法第14條第1 
    項之一般洗錢罪。被告與陳品睿、「福德正神」及犯罪事實
    欄所示其他不詳成員間，就本案洗錢犯行具有犯意聯絡及行
    為分擔，為共同正犯。
　⒉一般洗錢罪之保護法益係在保護司法機關對於前置犯罪之訴
    追、定罪與制裁利益，禁止行為人進一步採取特定行動干擾
    前置犯罪之司法權能，從而，關於一般洗錢罪罪數之認定，
    自應與其前置犯罪之罪數相同。本案附表編號1至3之前置犯
    罪即刑法第339條之4第1項第2款之3人以上共同詐欺取財罪
    ，係按侵害3名不同被害人之財產法益而成立3罪，則被告所
    犯附表編號1至3之一般洗錢罪，亦應分論併罰而成立3罪。
　㈡刑之減輕：
　　洗錢防制法第16條第2項規定：「犯前2條之罪，在偵查或審
    判中自白者，減輕其刑。」被告在審判中對所犯一般洗錢罪
    為自白認罪之表示，應依上開規定就附表編號1至3所示各罪
    均減輕其刑。
　㈢不另諭知無罪部分：
　⒈公訴意旨另以：被告如附表編號1至3所為，除係犯洗錢防制
    法第14條第1項之一般洗錢罪嫌外，同時係犯刑法第339條之
    4第1項第2款之3人以上共同詐欺取財罪嫌等語。
　⒉惟查，被告係經由陳品睿介紹及告知，而應允從事提領職棒
    賭博地下匯兌之水錢工作，並依指示提領附表所示各該款項
    後交給陳品睿層轉上繳之事實，業經本院認定如上，被告主
    觀上既認知其所提領者係屬圖利賭博罪之犯罪所得，且依卷
    內既存事證，亦無證據證明被告於提領及轉交該等款項時，
    主觀上除知悉該等款項係與圖利賭博罪有關外，明知或可得
    而知該等款項係詐欺集團成員對被害人詐欺取財之犯罪所得
    ，自難以被告有與陳品睿等人共犯本案洗錢犯行，遽認被告
    有參與詐欺集團犯罪組織(此部分罪名未據起訴)、3人以上
    共同詐欺取財之犯意存在。是檢察官就被告涉犯3人以上共
    同詐欺取財罪嫌所舉證據，尚無法使本院形成被告此部分有
    罪之確信，且因公訴意旨認此部分與本院論罪科刑之一般洗
    錢罪間，具有想像競合犯之裁判上一罪關係，故不另為無罪
    之諭知。　
　㈣撤銷原判決之理由：
　　本案被告所為應僅成立一般洗錢罪，而不構成參與犯罪組織
    、3人以上共同詐欺取財罪，業如前述。原審審理結果，認
    被告就附表編號1所為，係犯組織犯罪防制條例第3條第1項
    後段之參與犯罪組織罪、刑法第339條之4第1項第2款之3人
    以上共同詐欺取財罪、洗錢防制法第14條第1項之一般洗錢
    罪；就附表編號2、3所為，均係犯刑法第339條之4第1項第2
    款之3人以上共同詐欺取財罪、洗錢防制法第14條第1項之一
    般洗錢罪；並均依想像競合犯關係從一重論處3人以上共同
    詐欺取財罪。經核原判決之認事用法有所違誤，被告上訴意
    旨執此指摘原判決不當，其上訴為有理由，應由本院將原判
    決予以撤銷改判。
　㈤刑之酌科：
　　本院審酌被告正值青壯，身心健全，不思循正當合法方式謀
    財營生，竟貪圖不法利益參與本案洗錢犯行，侵害告訴人3
    人之財產法益，破壞社會秩序，製造金流斷點，增加犯罪查
    緝之困難，被告犯後坦承犯行，已與告訴人吳佩諼、詹惠如
    調解成立並履行完畢(原審卷第125至126、173至174頁調解
    程序筆錄)，另願賠償告訴人楊承達4萬元，楊承達則希望能
    在本案宣判前全額賠償損失約16萬元，致未能成立和解(本
    院卷第167、169頁公務電話查詢紀錄表)，兼衡被告之素行
    、犯罪之動機、目的、手段、參與實施犯罪之程度、3名告
    訴人所受損害金額、已否獲得填補及其程度，復考量被告自
    陳教育程度為高中畢業，擔任工廠派遣員工，按實際工作日
    數計酬，家中有祖母及父親需要照顧等一切情狀，就所犯3
    罪各量處如附表編號1至3所示之刑，並就罰金部分諭知易服
    勞役之折算標準。另衡酌被告所犯3次一般洗錢罪，犯罪時
    間甚為接近，罪名及侵害法益種類相同，犯罪手法雷同，被
    告各次分擔實施犯罪之方式並無二致，如以實質累加方式就
    本件於短時間內反覆實施之犯行定其應執行刑，處罰刑度顯
    將超過其行為不法內涵，而違反罪責相當性原則，且被告係
    擔任提領犯罪所得後層轉上繳之角色，所牟取之不法利益非
    鉅，參與犯罪之手段及程度難與幕後主導要角相提並論，經
    整體評價後，定其應執行刑如主文第2項所示，並就罰金部
    分諭知易服勞役之折算標準。。
　㈥沒收部分：
　⒈刑法第38條之1規定：「(第1項)犯罪所得，屬於犯罪行為人
    者，沒收之。但有特別規定者，依其規定。(第5項)犯罪所
    得已實際合法發還被害人者，不予宣告沒收或追徵。」查被
    告因參與附表編號1至3所示洗錢犯行，有獲得提款金額3%即
    900元、3000元、4350元之犯罪所得，為其所供認，而被告
    已賠償附表編號1之被害人吳佩諼2萬元、編號3之被害人詹
    惠如4萬3600元，應認其就附表編號1、3之犯罪所得已實際
    合法發還被害人，故不予宣告沒收。至於附表編號2之犯罪
    所得3000元，應依刑法第38條之1第1項前段、第3項規定宣
    告沒收，於全部或一部不能沒收時，追徵之。
　⒉附表所示3名被害人被騙匯入人頭帳戶之款項，經被告提領後
    已交給陳品睿層轉繳回集團上層，被告除獲得前述3%報酬而
    業已發還被害人或依法宣告沒收如上外，其餘部分非屬被告
    所有，亦非在被告實際掌控中，被告就該其餘部分所隱匿之
    財物不具所有權及事實上處分權，無從依洗錢防制法第18條
    第1項規定諭知沒收洗錢標的，併予敘明。　　
據上論斷，應依刑事訴訟法第369條第1項前段、第364條、第299
條第1項前段，判決如主文。
本案經檢察官賴志盛提起公訴，檢察官謝謂誠到庭執行職務。
中　　華　　民　　國　　111 　年　　7 　　月　　27　　日
                  刑事第八庭  審判長法  官  林清鈞
                                    法  官  簡婉倫
                                    法  官  黃小琴
以上正本證明與原本無異。
如不服本判決，應於收受送達後20日內向本院提出上訴書狀，其
未敘述上訴理由者，並得於提起上訴後20日內向本院補提理由書
(均須按他造當事人之人數附繕本)「切勿逕送上級法院」。因疫
情而遲誤不變期間，得向法院聲請回復原狀。

                                    書記官  李宜珊
　　　　　　　　　　　　　　　　　　
中　　華　　民　　國　　111 　年　　7 　　月　　27　　日
附錄論罪科刑法條：
洗錢防制法第14條第1項
有第2條各款所列洗錢行為者，處7年以下有期徒刑，併科新臺幣
5百萬元以下罰金。　
附表：　
編號 被害人 詐欺方式 被害人匯款情形 林明憲提款情形 罪名、宣告刑及沒收 1 吳佩諼 詐欺集團成員於110年3月19日17時30分許打電話給吳佩諼，佯稱其之前在網路購買衣服，因包貨人員疏失造成多次出貨，須配合指示取消交易，隨即有自稱郵局人員來電，要求確認帳戶餘額進行跨行轉帳，致吳佩諼陷於錯誤而依指示匯款。 110年3月19日18時23分、19時7分各匯款2萬9989元、3萬元至永豐銀行帳號00000000000000號帳戶(戶名：李偉川)。 110年3月19日18時26分在彰化縣○○市○○路000號永豐銀行彰化分行提領3萬元。  （撤銷改判） 林明憲共同犯洗錢防制法第十四條第一項之洗錢罪，處有期徒刑貳月，併科罰金新臺幣貳仟元，罰金如易服勞役，以新臺幣壹仟元折算壹日。 2 楊承達 詐欺集團成員於110年3月19日19時20分許打電話給楊承達，佯稱為雅虎購物網站員工，因其之前購物，客服人員設定錯誤，須依指示解除錯誤設定，隨即有自稱金融客服人員來電，要求依指示操作網路銀行以解除分期付款，致楊承達陷於錯誤而依指示匯款。 110年3月19日19時46分、20時15分、25分各匯款9萬9999元、2萬9988元、2萬9985元至中華郵政帳號00000000000000號帳戶(戶名：李宥儀)。 110年3月19日19時54分、55分在彰化縣○○市○○路000號彰化曉陽郵局各提領6萬元、4萬元。  （撤銷改判） 林明憲共同犯洗錢防制法第十四條第一項之洗錢罪，處有期徒刑肆月，併科罰金新臺幣陸仟元，罰金如易服勞役，以新臺幣壹仟元折算壹日。未扣案之犯罪所得新臺幣參仟元沒收，於全部或一部不能沒收時 ，追徵之。 3 詹惠如 詐欺集團成員於110年3月20日15時36分許打電話給詹惠如，佯稱為天藍小舖客服員工，因將其帳號誤設為經銷商會遭扣款，須提供帳戶請銀行協助申請退款，隨即有自稱渣打銀行客服人員來電，要求依指示操作網路銀行以便核對餘額，致詹惠如陷於錯誤而依指示匯款。 110年3月20日16時36分、38分各匯款9萬9986元 、4萬5123元至玉山銀行帳號0000000000000號帳戶(戶名：林子玄)。 110年3月20日16時43分、44分、45分在彰化縣○○市○○路0號玉山銀行彰化分行許各提領5萬元、5萬元、4萬5000元。 （撤銷改判） 林明憲共同犯洗錢防制法第十四條第一項之洗錢罪，處有期徒刑參月，併科罰金新臺幣參仟元，罰金如易服勞役，以新臺幣壹仟元折算壹日。